臺灣高等法院民事判決
109年度家上字第74號
上訴人即     
反請求原告  A 0 1

訴訟代理人  陳育廷律師
被上訴人即
反請求被告  A 0 2

訴訟代理人  簡坤山律師
            林玉卿律師

上列當事人間請求離婚等事件，上訴人對於中華民國109年1月21
日臺灣宜蘭地方法院107年度婚字第69號、108年度家親聲字第12
22號第一審判決提起上訴，並提起反請求，本院於110年9月28日
言詞辯論終結，判決如下：
    主      文
上訴駁回。
反請求被告應給付反請求原告新臺幣肆拾伍萬柒仟伍佰柒拾捌元
，及自民國109年4月2日起至清償日止，按年息百分之五計算之
利息；並自民國109年4月1日起至兩造所生未成年子女甲○○成年
之日止，按月於每月5日前給付反請求原告關於未成年子女甲○○
之扶養費新臺幣壹萬零肆佰元；如遲誤一期履行，其後之六期視
為已到期。
第二審訴訟費用由上訴人負擔，反請求訴訟費用由反請求被告負
擔。
    事實及理由
壹、程序部分
　　按依家事事件法第41條第1項、第2項規定，數家事訴訟事件
    ，或家事訴訟事件及家事非訟事件請求之基礎事實相牽連者
    ，得向就其中一家事訴訟事件有管轄權之少年及家事法院合
    併請求，不受民事訴訟法第53條及第248條規定之限制；前
    項情形，得於第一審或第二審言詞辯論終結前為請求之變更
    、追加或為反請求。又依同法第79條規定，家事非訟事件之
    合併、變更、追加或反聲請，準用第41條之規定。再，依同
    法第51條規定，家事訴訟事件，除本法別有規定者外，準用
    民事訴訟法之規定。另，第二審程序，訴之變更或追加，非
    經他造同意不得為之；但擴張或減縮應受判決事項之聲明者
    ，不在此限，民事訴訟法第446條第1項、第255條第1項第3
    款定有明文。本件被上訴人在原審起訴請求離婚，並聲請酌
    定對於兩造所生未成年子女甲○○權利義務之行使或負擔及會
    面交往方式。原審判決准兩造離婚，對於甲○○權利義務之行
    使或負擔由上訴人任之，被上訴人得依原判決附表所示之時
    間及方式，與甲○○會面交往。上訴人不服原審判決准兩造離
    婚，提起上訴，在第二審為反請求，請求被上訴人給付甲○○
    之扶養費（含上訴人已代墊之扶養費及甲○○將來之扶養費）
    ，經核係屬家事非訟事件（即家事事件法第3條第5項之戊類
    事件），其基礎事實與被上訴人請求離婚之基礎事實相牽連
    ，依家事事件法第41條第2項規定，所為反請求，應予准許
    。又上訴人就已代墊之扶養費原請求新臺幣（下同）46萬5,
    828元，及自反請求狀繕本送達之翌日起至清償日止，按年
    息5%計付利息（見本院卷61頁），嗣減縮反請求45萬7,578
    元本息（見本院卷337、429頁），依前揭說明，亦應准許。
貳、實體部分
一、被上訴人主張及就反請求抗辯略以： 
(一)兩造於民國00年0月00日結婚，育有未成年子女甲○○（男，0
    0年0月00日出生）。兩造婚後，上訴人曾當眾對伊潑灑屎尿
    、以掃把打伊頭部、掐伊脖子、以三字經辱罵伊，多次當眾
    對伊施暴，經原法院106年度家護字第71號核發通常保護令
    ，上訴人侵害伊之人格尊嚴，令伊不堪忍受。上訴人利用掌
    握伊之經濟權責，肆意侵占伊之財產，復對伊濫加興訟，兩
    造自105年8月分居後，屢因財產糾紛互相爭訟，情感疏離，
    已無信任基礎，婚姻出現無可彌補之破綻，已無法維持共同
    生活，伊得依民法第1052條第1項第3款、第2項規定請求與
    上訴人離婚。
(二)兩造婚後育有長男甲○○，上訴人雖為主要照顧者，但甲○○與
    伊感情親密；於兩造105年8月分居之初，甲○○雖與上訴人同
    住在宜蘭縣○○鄉（以下縣、鄉名相同者，省略縣、鄉名）○○
    路0段00號，但伊時常開車至上訴人住處，載甲○○上下學。
    嗣上訴人拒絕讓甲○○與伊會面交往，亦不讓伊家人探視，剝
    奪伊對甲○○權利義務之行使及負擔。雖上訴人曾同意自107
    年7月14日起，連續六週下午2時，伊與甲○○可於原法院進行
    會面交往，詎上訴人自同年8月18日起，悍然拒絕伊與甲○○
    會面交往，剝奪伊對甲○○權利義務之行使及負擔，更剝奪甲
    ○○在青少年階段，伊所能提供之各種學習與模仿機會，上訴
    人此無理之堅持，完全漠視甲○○人格發展與心性陶養之需求
    。另上訴人內務不整，居家髒亂，難以提供甲○○舒適整潔之
    生活環境，遑論養成良好生活習慣，伊不同意甲○○由上訴人
    單獨監護。又無論由何人行使對於甲○○之親權，就他方與甲
    ○○之會面交往，伊聲請酌定如伊108年11月18日聲請狀所載
    之會面交往方式（見原審家非調字卷1-2頁）。
(三)伊否認對上訴人有家暴行為，亦無買賽鴿、賭博等情。兩造
    婚姻不能維繫，係可歸責於上訴人。伊對上訴人之親戚提出
    民、刑事訴訟，係因上訴人假借名登記，將伊之資產據為己
    有，或移轉登記至其娘家姐弟名下，致伊債台高築，伊不得
    已始對彼等提起訴訟，乃權利之行使。
(四)對上訴人之反請求以：伊同意支付甲○○之扶養費，惟兩造婚
    姻關係存續中購置之財產，均登記於上訴人名下，價值高達
    近5,000萬，伊名下無不動產，上訴人之資力顯較伊為優，
    與伊應以4比1之比例負擔甲○○之扶養費。105年8月伊與上訴
    人分居時，伊有528萬7,830元存放在上訴人胞弟乙○○之銀行
    帳戶，因乙○○帳戶內之金錢，係以伊借名登記於乙○○名下之
    土地及房屋所貸得，該帳戶內之金錢屬伊所有，且乙○○之帳
    戶係交由上訴人保管，伊以民事答辯㈡狀作為終止與上訴人
    間保管乙○○帳戶金錢之意思表示，並以乙○○帳戶內之132萬3
    ,328元與伊應負擔甲○○之過去及將來扶養費132萬3,328元為
    抵銷，上訴人之反請求為無理由云云，資為抗辯。
(五)爰依民法第1052條第1項第3款、第2項、第1055條第1項規定
    ，求為：⒈准兩造離婚。⒉兩造所生未成年子女甲○○權利義務
    之行使或負擔，由被上訴人任之或由兩造共同任之，由上訴
    人擔任主要照顧者。⒊未任未成年子女親權人或主要照顧者
    之一方得依伊所聲請會面交往方式與未成年子女會面交往（
    原審判決：⒈准兩造離婚。⒉對於兩造所生未成年子女甲○○權
    利義務之行使或負擔，由上訴人任之。⒊被上訴人得依原判
    決附表所示之時間及方式，與兩造所生未成年子女甲○○會面
    交往。上訴人就原審判決准兩造離婚，及被上訴人與甲○○之
    會面交往方式部分提起上訴，並為反請求）。答辯聲明：上
    訴及反請求均駁回。
二、上訴人抗辯及反請求主張如下：
(一)被上訴人於105年1月1日至同年12月31日間對伊有家暴行為
    ，導致甲○○對被上訴人產生畏懼心理及兩造分居，應認兩造
    婚姻之破綻係可歸責於被上訴人。伊否認有叨念被上訴人母
    親或詛咒被上訴人親人之行為，被上訴人應舉證以實其說。
    兩造自105年8月間起分居，係因兩造將原有○○路0段000號住
    家賣出後，本來預計共同搬入○○路0段00號居住，惟被上訴
    人無故拒絕同居，導致兩造婚姻既有瑕疵難有彌補機會，兩
    造婚姻之破綻應歸責於被上訴人。被上訴人於婚後有賽鴿、
    賭博浪費財產等惡習，亦導致兩造婚姻發生破綻。伊否認對
    被上訴人濫加興訟，實係兩造失和後，被上訴人恣意否認伊
    以前共同經營事業之事實，竟以伊經辦之公司業務，率先向
    宜蘭縣政府警察局三星分局大洲派出所報案對伊提出刑事告
    訴，伊未諳法律，才對被上訴人提出訴訟反制，藉此尋求公
    平和解方案，兩造纏訟實非伊所欲。伊係以符水潑灑被上訴
    人，伊係在被上訴人性格驟變甚至發生家暴行為之下，尋求
    傳統宗教信仰救助，伊之行為本意係為挽救兩造之婚姻關係
    ，尚難據此苛責於伊。兩造間雖有諸多民、刑事訴訟案件，
    惟伊未曾主動對被上訴人提起任何民事訴訟案件，所涉案件
    均係被上訴人對伊及其親屬起訴，相關訴訟案件加劇兩造對
    立氣氛，影響夫妻間最基本之信任、尊重與情分，嚴重危及
    兩造間婚姻關係之維繫，被上訴人之可歸責性顯然高於伊；
    比較雙方之有責程度，被上訴人責任較重，其請求離婚，為
    無理由。
(二)兩造於105年8月間分居後，甲○○均與伊同住，由伊負起主要
    照顧責任，如遽令變更生活方式，並不符合為甲○○之最大利
    益。另被上訴人之教養方式多以打罵威脅方式為之，更曾在
    夜間至伊之住處外叫罵或連續鳴按汽車喇叭騷擾伊及甲○○，
    導致甲○○對於被上訴人心懷畏懼。伊並未阻擾被上訴人探視
    甲○○，也會鼓勵甲○○與被上訴人會面。至會面交往部分，伊
    希望採漸進式，甲○○目前就讀國中，假日有補習需求，寒暑
    假沒空與被上訴人會面交往，若被上訴人要與甲○○會面交往
    只能選擇白天時段；另被上訴人與甲○○會面交往期間初期先
    以非偕同「同宿」之方式進行，俟父子關係較為和緩且有信
    賴基礎後，再使其得偕同外出及同宿較宜云云，資為抗辯。
    上訴聲明：⒈原判決廢棄。⒉被上訴人在第一審之訴駁回。
(三)反請求主張：兩造於105年8月起至109年3月共44個月之分居
    期間，依行政院主計處公布之宜蘭縣107年度平均每人月消
    費支出金額2萬1,174元作為計算子女每月之扶養費標準，由
    兩造平均分擔，再扣除其中菸酒及檳榔之消費支出375元為2
    萬0,799元，44個月合計45萬7,578元（20,799÷2×44＝457,57
    8），伊得依民法第1003條之1第1項、第1084條第2項、第10
    89條、第179條規定，請求被上訴人返還已代墊之子女扶養
    費45萬7,578元。另伊每月代墊子女之扶養費為1萬0,400元
    （20,799÷2＝10,399.5，元以下4捨5入，下同）。原審已酌
    定對於甲○○權利義務之行使或負擔由伊任之，兩造現處於分
    居狀態，惟兩造均為甲○○之父母，正值壯年，身體健康，依
    民法第1084條第2項、第1116條之2、第1119條規定，應按甲
    ○○之需求與兩造之經濟能力定應負擔之扶養費，被上訴人將
    來應給付子女之每月扶養費，以1萬0,400元為適當。伊否認
    有為被上訴人之利益代其保管乙○○銀行帳戶內現金528萬7,8
    30元，被上訴人未證明對伊有已屆清償期之債權存在，其就
    伊已代墊之扶養費為抵銷，並無理由；況甲○○與被上訴人間
    ，並無互負債務，本件請求扶養費，亦非均已屆清償期，縱
    認被上訴人主張之債務存在，亦無從抵銷，被上訴人就應給
    付甲○○之將來扶養費為抵銷，亦無理由。反請求聲明：⒈被
    上訴人應給付上訴人45萬7,578元，及自追加反請求狀繕本
    送達之翌日起至清償日止，按年息5%計算之利息。⒉被上訴
    人應自109年4月1日起至甲○○成年止，按月於每月5日前，給
    付上訴人關於甲○○之扶養費1萬0,400元，如遲誤1期履行，
    其後之6期視為已到期。
三、兩造不爭執事項：
    兩造於00年0月00日結婚，育有未成年子女甲○○（00年0月00
    日出生），兩造自105年8月起分居等情，有被上訴人提出之
    戶籍謄本可證（見原審家調卷4-5頁），為兩造所不爭執，
    堪信為真實。
四、本件被上訴人依民法第1052條第1項第3款、第2項規定請求
    與上訴人離婚，應否准許，論述如下：
(一)按民法親屬編於74年修正後，於第1052條增列第2項離婚事
    由之概括規定，准「有前項以外之重大事由，難以維持婚姻
    者，夫妻之一方得請求離婚」，其目的在使夫妻請求裁判離
    婚之事由較富彈性。是夫妻間發生之情事，苟足使婚姻難以
    維持，即無不准依該條第2項訴請離婚之理，不因當事人併
    據同一事實主張有該條第1項離婚原因而有不同（最高法院8
    7年度台上字第1048號判決意旨參照）。又民法第1052條第2
    項所稱「有前項以外之重大事由，難以維持婚姻者」，乃緣
    於74年修正民法親屬編時，為應實際需要，參酌各國立法例
    ，導入破綻主義思想所增設。關於「難以維持婚姻之重大事
    由」，其判斷之標準為婚姻是否已生破綻而無回復之希望。
    即依客觀事實該婚姻是否已達於倘處於同一境況，任何人均
    將喪失維持意欲之程度而定。至於同條項但書規定「難以維
    持婚姻之重大事由應由夫妻之一方負責者，僅他方得請求離
    婚」，係為公允而設，故難以維持婚姻之重大事由，夫妻雙
    方均須負責時，應衡量雙方之有責程度，僅責任較輕之一方
    ，得向責任較重之他方請求離婚，有責程度相同時，雙方均
    得請求離婚（最高法院106年度台上字第1696號判決意旨參
    照）。
(二)本件被上訴人主張兩造婚後，上訴人曾當眾對伊潑灑屎尿、
    以掃把打伊頭部、掐伊脖子、以三字經辱罵伊，多次當眾對
    伊施暴，經原法院106年度家護字第71號核發通常保護令等
    情，業據其提出該保護令為證（見本院卷71頁）；雖上訴人
    辯稱其係對被上訴人潑灑符水，此乃尋求傳統宗教信仰之救
    助云云（見本院卷357頁）；惟參諸上開保護令事件，證人
    林暐翔證稱上訴人有對被上訴人潑糞；證人林財萬證稱上訴
    人有對被上訴人家潑水、罵被上訴人三字經、拿掃把打被上
    訴人及整個人衝過去抓被上訴人脖子等語（見本院卷215-21
    7、220-221頁該事件筆錄），被上訴人所為上開主張堪以採
    信。又上訴人曾自述：兩造自105年間感情失和、長期感情
    不睦屢有訟爭，已難以維持共同生活等語，有被上訴人所提
    出上訴人聲請宣告改用分別財產制狀之記載可憑（見本院卷
    225-226頁）；另上訴人曾對被上訴人提出侵占其價值1,500
    元石頭之刑事告訴，於第一審判決被上訴人無罪後，上訴人
    請求檢察官提起上訴，並對附帶民事訴訟第一審敗訴判決提
    起上訴，經本院判決上訴駁回確定，有原法院106年度易字
    第595號刑事判決及本院107年度附民上字第29號刑事附帶民
    事訴訟判決可參（見原審婚字卷71-74頁、本院卷183-184頁
    ）；再，上訴人曾對被上訴人提出侵占20萬元之刑事告訴，
    於第一審判決被上訴人無罪後，上訴人請求檢察官提起上訴
    ，並對附帶民事訴訟第一審敗訴判決提起上訴，經本院判決
    上訴駁回確定，有本院107年度上訴字第1569號刑事判決、1
    07年度附民上字第30號刑事附帶民事訴訟判決可佐（見原審
    婚字卷59-69頁、本院卷181-182頁）。而上訴人抗辯被上訴
    人於105年3月底至4月初間某日以手毆打伊，致伊受有右肩
    膀挫傷、右前臂挫傷等傷害，有其提出之醫療財團法人羅許
    基金會羅東博愛醫院診斷證明書可參（見本院卷79頁）；10
    5年7月底，兩造將原有○○路0段000號住家賣出後，於準備搬
    家期間，因原有住家冷氣是否移交予買方之問題兩造發生爭
    執，被上訴人情緒失控砸壞電視、椅子家具等情，亦為被上
    訴人所不爭執，並自承未管控好情緒（見本院卷376頁）；
    兩造之子甲○○亦證稱曾經目睹兩造衝突，所以被上訴人到學
    校看伊，伊會有一些害怕及緊張（見原審婚字卷243頁）；
    另兩造自105年8月起分居，乃被上訴人離家所致，亦為被上
    訴人所自承（見同上卷52頁），足見兩造均有可歸責原因導
    致兩造婚姻孳生破綻。依上所述，兩造婚姻於主、客觀上均
    達難以繼續維持之程度，且兩造就難以維持婚姻之重大事由
    均有過失，所負責任、程度堪認為相同，依首揭說明，被上
    訴人依民法第1052條第2項規定請求與上訴人離婚，應屬有
    據。被上訴人依上開規定請求與上訴人既應准許，其另以民
    法第1052條第1項第3款事由請求離婚，即無審酌之必要，附
    此說明。
五、關於對於兩造所生未成年子女甲○○權利義務之行使或負擔部
    分：　　
(一)按依民法第1055條第1項規定，夫妻離婚者，對於未成年子
    女權利義務之行使或負擔，依協議由一方或雙方共同任之；
    未為協議或協議不成者，法院得依夫妻之一方、主管機關、
    社會福利機構或其他利害關係人之請求或依職權酌定之。又
    依民法第1055條之1規定，法院為前條裁判時，應依子女之
    最佳利益，審酌一切情狀，尤應注意下列事項：一、子女之
    年齡、性別、人數及健康情形。二、子女之意願及人格發展
    之需要。三、父母之年齡、職業、品行、健康情形、經濟能
    力及生活狀況。四、父母保護教養子女之意願及態度。五、
    父母子女間或未成年子女與其他共同生活之人間之感情狀況
    。六、父母之一方是否有妨礙他方對未成年子女權利義務行
    使負擔之行為。七、各族群之傳統習俗、文化及價值觀。前
    項子女最佳利益之審酌，法院除得參考社工人員之訪視報告
    或家事調查官之調查報告外，並得依囑託警察機關、稅捐機
    關、金融機構、學校及其他有關機關、團體或具有相關專業
    知識之適當人士就特定事項調查之結果認定之。
(二)被上訴人起訴請求與上訴人離婚既經准許，因兩造未就所生
    未成年子女甲○○權利義務之行使負擔達成協議，自應予酌定
    。查原審囑託社團法人宜蘭縣溫馨家庭促進協會於108年6月
    12日以108宜溫收監字第108139號函提出調查訪視評估報告
    記載：㈠綜合評估：1.親權能力評估：兩造均無明顯身心病
    徵，被上訴人有穩定工作及收入，支援系統穩定，上訴人為
    兒少主要照顧者，現無工作，以過往積蓄做為生活費用，評
    估兩造尚具親職能力，被上訴人經濟條件、住所穩定性、支
    援系統較優，上訴人較熟悉兒少作息及需求，與兒少關係較
    為親密。2.親職時間評估：兩造分居後，由上訴人為兒少主
    要照顧者，有較多時間陪伴及與兒少互動，被上訴人多在學
    校短暫探視，然工作時間彈性，可視兒少需求調整工作時間
    ，評估兩造親職時間皆足夠。3.照護環境評估：被上訴人住
    所為獨棟透天厝，與三哥、三嫂比鄰而居，空間寬敞、環境
    清幽、安全，就學、生活機能尚可；上訴人目前租賃一套房
    與兒少共用，空間較為侷促，然附近距離公園、學區、購物
    場所皆不遠，生活機能佳，待訴訟結束後將會另外安排適合
    住所，依現有環境評估，被上訴人照護環境優於上訴人。4.
    親權意願評估：兩造均有意單獨擔任兒少親權人，並持續扮
    演友善父母，讓兒少能與對造有會面交往機會，以維繫親子
    情感。5.教育規劃評估：兩造同住期間，共同討論兒少教育
    規劃，並由被上訴人支付兒少教育費用，兩造分居後，則由
    上訴人支付，未來兩造均願意尊重兒少升學意願，在兒少能
    力所及支援兒少升學。6.未成年子女意願之綜合評估：⑴兒
    少訪談時能理解訪員詢問之內容，並清楚、具體回應，具陳
    述能力。⑵兒少在得知須單獨與訪員訪談初期，神情略為緊
    張，然在知悉上訴人返家時間後，便能自在的與訪員互動，
    無抗拒或防衛情形。⑶安排單獨訪談時，略為緊張的詢問上
    訴人何時返家，在確認上訴人返回時間後，便能自在的與訪
    員互動；過程中兒少偶爾會分神看電視，但大致上能專注於
    訪談議題，表達自身意見及需求。⑷兒少訪談過程中並無抗
    拒、防衛或受干擾情形，亦可自在表達自身想法，評估兒少
    表達真實性高。㈡親權之建議及理由：建議由上訴人單獨行
    使親權。理由：1.兩造生活觀念落差大，近年來衝突極大，
    有多案民事、刑事、家事案件互為被告，在婚姻中困難溝通
    ，共同行使兒少親權恐危害兒少權益。2.為使兩造能持續照
    顧兒少成長，尚需釐清兩造婚姻中與個別的財物及支付扶養
    費，減少對生活妥協及恐懼影響兒少生活。3.兒少自幼由上
    訴人照顧，與上訴人關係親密，兒少之生活照顧、教育規劃
    、假日陪伴等，多由上訴人為之，兒少與上訴人已建立依附
    情感，且已習慣上訴人之照顧與安排，維持於上訴人照顧，
    能減少兒少經歷生活變動。4.上訴人無外觀可辨之身心疾病
    、具工作能力，熟悉兒少生活作息及需求，兒少的溝通方式
    多以說明、討好的方式讓兒少理解，與兒少有強烈不可分離
    的情感依附，有意擔負兒少親權之責。5.兒少年紀已進入青
    春期，有自己的主張想法，並且有情緒、想法，其意願應為
    父母理解、接納及尊重。6.被上訴人有穩定工作及擔任親權
    人意願，然因忙碌工作，加上過往較權威的管教，致兒少與
    上訴人互動關係較佳，且自兩造分居以來，被上訴人與兒少
    接觸及互動時間更少，未來須學習理解兒少意願及心理需求
    ，並進而實施、運用在與兒少的關係中，逐步建立與兒少的
    親子關係。7.由上訴人擔任兒少親權人，尚能符合兒少利益
    （見原審婚字卷167、176-177頁）。
(三)參酌上開訪視調查報告及調查之事證，兩造均有行使親權之
    意願與動機，且均有相當之親職能力，惟兩造於婚姻共同生
    活期間，因財產問題意見相歧，且缺乏有效溝通方式，屢生
    爭執，互動不良難以溝通，倘由兩造共同行使或負擔未成年
    子女之權利義務，難期能理性和諧溝通，並參酌未成年子女
    甲○○之年齡，諸多生活教育事務均需監護人協助，若由兩造
    共同行使及負擔未成年子女之權利義務，恐影響子女之權益
    ，由兩造共同行使親權不利於未成年子女之身心發展；考量
    未成年子女自幼即由上訴人照顧及陪伴，對上訴人有較深之
    情感依附，且上訴人前所為照顧亦無未盡保護教養或不利未
    成年子女之情事，佐以甲○○在原審調查時之陳述（見同上卷
    118、247頁），原審酌定對於未成年子女甲○○權利義務之行
    使或負擔，由上訴人單獨任之，較符合未成年子女甲○○之利
    益，堪認為適當。
六、關於被上訴人與兩造未成年子女會面交往之方式及期間部分
    ：
(一)按依家事事件法第107條第1項規定，法院酌定父母對於未成
    年子女權利義務之行使或負擔時，得定未行使或負擔權利義
    務之一方與未成年子女會面交往之方式及期間。　　
(二)按父母子女間之會面交往權，非僅為子女之權利，亦屬父母
    之權利，為兼顧兩造未成年子女人格之正常發展，滿足被上
    訴人與兩造子女會面交往之親情需求，爰參酌前述調查訪視
    評估報告所載內容，並考量兩造未成年子女之意願、年齡階
    段、學習情形、日常生活狀況等情狀，原審定被上訴人與未
    成年子女甲○○會面交往之方式及期間如原判決附表所示，堪
    認為適當。另雖上訴人表示被上訴人與甲○○之會面交往，不
    宜以偕同「同宿」之方式進行，惟於農曆春節及甲○○學校寒
    暑假期間，被上訴人得偕同甲○○外出、「同宿」，乃正常之
    會面交往方式，原審所定被上訴人與未成年子女甲○○會面交
    往之方式，並無不合，上訴人聲請變更，為不足取。
七、關於上訴人請求被上訴人按月分擔兩造所生未成年之女之扶
    養費部分：
(一)按依家事事件法第107條第1項規定，法院酌定父母對於未成
    年子女權利義務之行使或負擔時，得命未行使或負擔權利義
    務之一方給付扶養費。又依民法第1116條之2規定，父母對
    於未成年之子女之扶養義務，不因結婚經撤銷或離婚而受影
    響。民法第1119條規定：扶養之程度，應按受扶養權利者之
    需要，與負扶養義務者之經濟能力及身分定之。民法第1115
    條第3項規定：負扶養義務者有數人而其親等同一時，應各
    依其經濟能力，分擔義務。準此，父母離婚後，未行使親權
    之一方父母，僅其親權之行使暫時停止，其與未成年子女之
    身分關係，不因離婚而受影響，亦不能免其對於未成年子女
    之扶養義務，此時父母仍應依其經濟能力、身分及未成年子
    女之需要，盡其扶養義務。本件被上訴人請求離婚既均經准
    許，並酌定兩造所生未成年子女甲○○之權利義務行使負擔由
    上訴人單獨任之，被上訴人雖非兩造子女之親權行使人，然
    依上開規定，其對於兩造子女仍負扶養義務，上訴人為反請
    求命被上訴人分擔兩造子女至成年之日止之扶養費，應屬有
    據。　　
(二)上訴人為反請求，主張兩造於105年8月至109年3月共44個月
    之分居期間，依行政院主計處公布之宜蘭縣107年度平均每
    戶家庭收支計算，每人月消費支出金額為2萬1,174元（計算
    式：721,622÷2.84〈每戶平均人數〉÷12〈個月〉＝21,174.35）
    ，再扣除菸酒及檳榔之消費支出375元（計算式：12,791÷2.
    84÷12＝375）後，以2萬0,799元（21,174－375＝20,799）作為
    計算子女每月之扶養費標準，兩造平均分擔，44個月總共45
    7,578元（20,799÷2×44＝457,578，見本院卷339-340頁）；
    被上訴人同意以每月20,799元計算甲○○之扶養費（見本院卷
    385、430頁），惟被上訴人辯稱上訴人資力遠較伊為優，應
    以上訴人、被上訴人4：1之比例分擔扶養費云云（見本院卷
    385頁）；經查未成年子女甲○○權利義務之行使或負擔，係
    由上訴人單獨任之，上訴人尚須負責甲○○之生活照顧事宜，
    此部分勞力支出亦應評價為扶養費之一部，從而甲○○之扶養
    費應以兩造平均分擔為適當，被上訴人上開所辯為不足取。
    從而上訴人依不當得利法律關係反請求被上訴人給付兩造10
    5年8月至109年3月共44個月分居期間上訴人所代墊關於甲○○
    之扶養費共45萬7,578元，應屬有據。另按甲○○每月之扶養
    費為2萬0,799元，兩造平均分擔，則被上訴人應按月給付上
    訴人關於甲○○之扶養費10,400元（20,799÷2＝10,399.5）；
    上訴人反請求被上訴人自109年4月1日起至甲○○成年之日止
    ，按月於每月5日前，給付上訴人關於甲○○之扶養費10,400
    元；如遲延1期給付時，其後6期視為亦已到期，亦屬有據，
    應予准許。另雖被上訴人辯稱其得依不當得利法律關係請求
    上訴人返還乙○○銀行帳戶內528萬7,830元，其以之與應給付
    予上訴人代墊105年8月至109年3月之扶養費為抵銷云云；惟
    上訴人否認有為被上訴人代為保管乙○○之帳戶，按既係乙○○
    銀行帳戶內之金錢，被上訴人得否依不當得利請求上訴人返
    還該帳戶內之金錢，尚屬不明，被上訴人以之與其應給付上
    訴人關於甲○○之扶養費為抵銷，為不足取。　
八、綜上所述，被上訴人依民法第1052條第2項規定請求與上訴
    人離婚，為有理由，應予准許；並依民法第1055條第1項、
    家事事件法第107條第1項規定，酌定兩造所生未成年子女甲
    ○○權利義務之行使負擔由上訴人任之，被上訴人得依原判決
    附表所示之時間及方式，與兩造所生未成年子女甲○○會面交
    往。原審就被上訴人請求離婚，為上訴人敗訴之判決，並無
    不合；上訴意旨指摘原判決此部分及所定被上訴人與兩造所
    生未成年子女甲○○會面交往方式不當，求予廢棄改判，為無
    理由。又上訴人依不當得利法律關係及家事事件法第107條
    第1項規定，反請求被上訴人給付關於甲○○之扶養費45萬7,5
    78元，及自反請求狀繕本送達翌日即109年4月2日起至清償
    日止按年息5%計算之利息；並自109年4月1日起至甲○○成年
    之日止，按月於每月5日前，給付上訴人關於甲○○之扶養費1
    萬0,400元；如遲延1期給付，其後6期視為亦已到期，為有
    理由，應予准許。
九、本件事證已臻明確，兩造其餘之攻擊或防禦方法及未經援用
    之證據，經本院斟酌後，認為均不足以影響本判決之結果，
    無逐一詳予論駁之必要。併此敘明。
十、據上論結，本件上訴為無理由，反請求為有理由，依家事事
    件法第51條、民事訴訟法第449條第1項、第78條，判決如主
    文。 
中　　華　　民　　國　　110 　年　　10　　月　　26　　日
                  家事法庭
                      審判長法  官  周祖民
                            法  官  馬傲霜
                            法  官  鄭威莉
正本係照原本作成。
被上訴人即反請求被告不得上訴。
上訴人即反請求原告如不服本判決，應於收受送達後20日內向本
院提出上訴書狀，其未表明上訴理由者，應於提出上訴後20日內
向本院補提理由書狀（均須按他造當事人之人數附繕本）上訴時
應提出委任律師或具有律師資格之人之委任狀；委任有律師資格
者，另應附具律師資格證書及釋明委任人與受任人有民事訴訟法
第466 條之1第1項但書或第2項所定關係之釋明文書影本。如委
任律師提起上訴者，應一併繳納上訴審裁判費。
中　　華　　民　　國　　110 　年　　10　　月　　26　　日
　　　　　　　　　　　　　  書記官  莊昭樹